【裁判字號】    97,交抗,1436
【裁判日期】    971230
【裁判案由】    聲明異議
【裁判全文】
臺灣高等法院臺中分院刑事裁定        97年度交抗字第1436號
抗  告  人
即受處分人  乙○○
上列抗告人因違反道路交通管理處罰條例聲明異議案件，不服臺
灣台中地方法院中華民國97年10月30日所為裁定（97年度交聲字
第2313號）提起抗告，本院裁定如下：
      主  文
抗告駁回。
      理  由
一、本件原審法院駁回抗告人即受處分人乙○○（以下簡稱為抗
    告人）聲明異議之裁定意旨，詳如後附原審法院交通事件裁
    定書之記載，經本院審核結果，認其理由並無不合，應予維
    持，並引為附件。
二、本件抗告意旨略以：抗告人於民國97年6月19日向臺中區監
    理所申請報廢時，始經由原處分機關告知有此違規情事。又
    本違規事件係因96年7月5日伊駕駛自用小客車車號PL-5389
    不慎與黃世忠所駕駛車牌號碼8588-NC自用小客車發生擦撞
    ，惟雙方無人受傷，同時並已私下和解，且抗告人於臺中市
    警察局公益派出所，在偵訊製作筆錄時曾被警方酒測3次而
    無違規，更無拒絕酒測或違規記載，請鈞院逕向公益派出所
    查詢可知（註：抗告人查詢該偵訊筆錄時，該派出所以偵查
    不公開為由致抗告人無法取得該筆錄），且當時警方亦通知
    抗告人配偶莊阮素文到場，可傳訊莊阮素文查明真相。再按
    法院受理交通事件，準用刑事訴訟法之規定，道路交通管理
    處罰條例第89條前段及道路交通案件處理辦法第4條定有明
    文。又認定犯罪事實所憑之證據，雖不以直接證據為限，間
    接證據亦包括在內，然而無論直接或間接證據，其為訴訟上
    之證明，須於通常一般之人均不致有所懷疑，而得確信其為
    真實之程度者，始得據為有罪之認定，倘其證明尚未達到此
    一程度，而有合理之懷疑存在時，即應由法院為諭知被告無
    罪之判決 (參照最高法院76年度台上字第4986號判例）。上
    開判例所揭示者為刑事訴訟法上法院認定事實之重要原則之
    一，即認定被告有罪，就該有罪事實不能有任何之合理懷疑
    存在原則，是法院於調查行為人違反道路交通管理處罰條例
    案件，當踐行完調查證據之程序後，為事實之認定時，如就
    原處分機關所認定之行為人違規事實仍有合理懷疑，而無法
    確信行為人確有該當於道路交通管理處罰條例各該處罰條文
    之構成要件事實時，即應對受處分人為有利認定。是以，本
    件裁決書所指稱之行為與事實並不符合，請求撤銷原處分云
    云。
三、按「汽車駕駛人拒絕接受第一項測試之檢定者，處新臺幣（
    下同）六萬元罰鍰，並當場移置保管該汽車及吊銷該駕駛執
    照；如肇事致人重傷或死亡者，吊銷該駕駛執照，並不得再
    考領。」、「汽車駕駛人，曾依‧‧‧、第三十五條第三項
    前段、第四項前段、‧‧‧規定吊銷駕駛執照者，三年內不
    得考領駕駛執照」，道路交通管理處罰條例第35條第4項及
    第67條第2項分別定有明文。復按「行為人有本條例之情形
    者，應填製舉發違反道路交通管理事件通知單（以下簡稱通
    知單），並於被通知人欄予以勾記，其通知聯依下列規定辦
    理：一、當場舉發者，應填記駕駛人或行為人姓名、性別、
    出生年月日、地址、身分證統一編號及車主姓名、地址、車
    牌號碼、車輛種類。被查獲之駕駛人或行為人為受處分人時
    ，應於填記通知單後將通知聯交付該駕駛人或行為人簽名或
    蓋章收受之；拒絕簽章者，仍應將通知聯交付該駕駛人或行
    為人收受，並記明其事由及交付之時間；拒絕收受者，應告
    知其應到案時間及處所，並記明事由與告知事項，視為已收
    受。」，違反道路交通管理事件統一裁罰基準及處理細則第
    十一條第一項第一款定有明文。
四、經查，本件抗告人於九十六年七月五日二十二時四十分許，
    因駕駛車牌號碼ＰＬ－五三八九號自用小客車，行經台中市
    ○○路十九號前時，與黃世忠所駕駛車牌號碼八五八八－Ｎ
    Ｃ自用小客車不慎發生擦撞等情，固據抗告人坦承在卷。惟
    抗告人因酒醉駕車，於警員到場處理車禍時，當場確有拒絕
    酒精濃度測試乙事，經本院於97年12月15日當庭勘驗播放97
    年9月9日臺中市警察局第一分局中分一交字第0970028281號
    函所附之抗告人酒後駕車拒絕酒測現場錄音光碟，核對譯文
    內容相符，復經證人即舉發本件交通違規事件之臺中市警察
    局第一分局公益派出所員警甲○○到庭結證明確。自應依上
    開規定處罰。證人甲○○另證稱：「（交通違規事件有無人
    受傷？）車禍事件沒有人受傷，雙方當場和解，沒有製作任
    何筆錄，和解後也沒有到派出所製作筆錄，因抗告人有喝酒
    我們載他回派出所後有聯繫及家屬來帶回。」等語，是抗告
    人辯稱伊在偵訊製作筆錄時曾被警方酒測3次而無違規，更
    無拒絕酒測或違規記載云云，並非實在，自不可採。抗告人
    聲請本院向公益派出所函查上情，並傳訊其配偶莊阮素文作
    證，以證明上情，核無調查必要，附此敘明。又抗告人雖拒
    絕簽收原舉發單位所製開之舉發違反道路交通管理事件通知
    單，惟原舉發之員警業依法於舉發違反道路交通管理事件通
    知單上記明事由，並告知到案地點及日期，則依前揭違反道
    路交通管理事件統一裁罰基準及處理細則第十一條第一項第
    一款之規定，前開舉發通知單即視為業經異議人收受。抗告
    人辯稱伊迨至97年6月19日向臺中區監理所申請報廢時，始
    經由該原處分機關告知有此違規情事云云，亦非可信。綜上
    ，抗告人任憑己見，恣意指摘原裁定不當，為無理由，應予
    駁回。
五、據上論斷，應依道路交通案件處理辦法第25條、第26條，刑
    事訴訟法第412條，裁定如主文。
中    華    民    國    97    年    12    月    30    日
            刑事第四庭  審判長法  官  洪  耀  宗
                              法  官  劉  登  俊
                              法  官  許  文  碩
以上正本證明與原本無異。
不得再抗告。
                              書記官  蕭  玉  真
中    華    民    國    97    年    12    月    30    日


司法院資訊處製作；財團法人民間司法改革基金會備份。
